臺北高等行政法院判決
　　　　　　　　　　　　　　　　　　 96年度簡字第00241號
原　　　告　吉龍通運有限公司
代　表　人　甲○○
被　　　告　宜蘭縣政府
代　表　人　乙○○縣長）住同.
訴訟代理人　丁○○
　　　　　　丙○○兼送達代收.
上列當事人間因空氣污染防制法事件，原告不服行政院環境保護
署中華民國96年3 月5 日環署訴字第0950099313號訴願決定，提
起行政訴訟。本院判決如下：
　　主  文
原告之訴駁回。
訴訟費用由原告負擔。
　　事  實
一、事實概要：
    緣原告所有441-KE號營業貨櫃曳引車，於民國（下同）95年
    8 月25日11時30分至37分許由訴外人鄧仰志駕駛行經宜蘭縣
    頭城鎮梗枋檢查站（宜蘭往臺北方向）時，經行政院環境保
    護署環境督察總隊北區環境督察大隊會同內政部警政署環保
    警察隊第一中隊攔車稽查並抽取該車油箱內之柴油樣品，委
    託檢測機構瑩諮科技股份有限公司進行檢驗分析，結果含硫
    量為1,378ppmw ，超過車用汽柴油成分標準所定限值（50pp
    mw）達27倍以上，違反空氣污染防制法第36條第1 項規定，
    案移被告依同法第64條前段規定，以95年11月3 日府環二字
    第0950023058號函附裁處書裁處原告新臺幣（下同）75,000
    元罰鍰。原告不服，提起訴願遭決定駁回，遂提起本件行政
    訴訟。
二、兩造聲明：
　　(一)原告聲明求為判決：1.訴願決定及原處分均撤銷。
                        2.訴訟費用由被告負擔。
　　(二)被告聲明求為判決：1.駁回原告之訴。
                        2.訴訟費用由原告負擔。
三、兩造之爭點：
　　(一)原告主張之理由：
      1.原告於95年11月7 日收到宜蘭縣政府環境保護局所發文
        之裁決書（附件一）告知原告所有之車輛441-KE於95年
        8 月25日11時30分於梗枋檢查站抽驗該車使用之柴油硫
        含量為1378ppmw（標準值為50ppmw）超出標準故需罰款
        75,000元整。原告收到此裁決書即於30日內（11月21日
        ）發函訴請書（附件二）予宜蘭縣政府環境保護局，因
        原告車輛所使用之柴油皆為合法之油品故認為不應該柴
        油硫含量會超過標準高達1378ppmw，故請求複驗現場交
        給原告所封籤存留之油品。
      2.又於96年3 月7 日收到行政院環境保護署訴願決定書，
        告知複驗所存留之油品須於採樣日起3 個月內完成分析
        ，因該存留之油品已逾保存期限，其檢測所得之數據亦
        不具代表性而拒絕原告訴願，依然維持原處分。然原告
        認為該署並未盡告知油品保存期限之訊息，原告認為既
        然該署當初會留一份存留之油品即是讓原告如有爭議時
        可檢驗，否則即失去其意義，如何讓人信服，如該存留
        之油品已逾保存期限，其檢測所得之數據亦無實益，其
        是為宜蘭縣政府環境保護局之作業疏失，原告要求其裁
        決罰款予以撤銷或作合理之解釋。
　　(二)被告主張之理由：
      1.按「製造、進口、販賣或使用供交通工具用之燃料，應
        符合中央主管機關所定燃料種類之成分標準及性能標準
        。但專供出口者，不在此限。」「違反第36條第1 項‧
        ‧‧，處使用人新臺幣5 千元以上10萬元以下罰鍰；‧
        ‧‧。」為空氣污染防制法第36條第1 項、第64條前段
        所明定。又管制標準第2 條第1 項第2 款規定：「本標
        準之專有名詞定義如下：一、‧‧‧二、柴油成分：指
        柴油之物理及化學性質，足以影響柴油引擎車輛污染排
        放者，包括硫含量及多環芳香烴含量等。」第4 條規定
        ：「中華民國94年1 月1 日起施行之柴油成分標準，如
        下表：硫含量－50ppmw,max」。又行政院環境保護署94
        年5 月27日環署空字第0940039419號令發布修正之「交
        通工具違反空氣污染防制法裁罰準則」（以下簡稱裁罰
        準則）第2 條規定：「違反本法第36條規定，使用柴油
        不符合成分及性能管制標準，依下列規定處罰使用人：
        ‧‧‧二、柴油不符合成分標準者：‧‧‧(四)硫含量超
        過管制標準20倍者，小型車每次處新臺幣3 萬元；大型
        車每次處新臺幣7 萬5 千元。‧‧‧。」原告所有前開
        車號車輛，於事實欄所述時、地，經行政院環境保護署
        稽查、採樣、送驗使用中柴油成分硫含量為1378ppmw，
        超過管制標準所定限值（50 ppmw ）27倍以上，案移被
        告據以裁處新臺幣7 萬5 千元罰鍰，有採樣紀錄、檢測
        報告、處分書附卷可稽，揆諸首揭法條及裁罰準則規定
        ，並無不合。
      2.查：
        (1)按使用供交通工具用之柴油，其成分應符合中央主管
          機關所定之柴油成分標準，為首揭法條及標準所明定
          ，若有違反，即屬可罰，本件系爭車輛使用之柴油經
          採樣送驗結果不符合標準，其稽查採樣過程有車輛駕
          駛鄧仰志君陪同並簽名確認之稽查採樣紀錄表可為佐
          證。本件受委託執行檢驗之瑩諮公司係經行政院環境
          保護署許可之檢驗測定機構（許可證字號：第012B號
          ），並許可從事「車用汽、柴油含硫量檢測」項目，
          依行政院環保署93年6 月21日環署檢字第0930043782
          A 公告「車用汽、柴油中硫含量檢測方法－波長分散
          式X - 射線螢光法」執行檢測，其所得結果自足為處
          分之依據。
        (2)原告雖主張系爭車輛均使用合法油品，質疑本件檢驗
          結果有誤，要求重新檢驗稽查當時交由原告存留之柴
          油樣品乙節，惟查，原告並未提出具體資料、單據或
          其他證明文件足以證明其車輛使用合法油品，質疑本
          件樣品檢驗有誤，亦未提出具體事證以實其說，洵屬
          臆測之詞；另查前揭行政院環保署公告之檢測方法－
          波長分散式X - 射線螢光法其六、採樣與保存(三)「採
          樣後，汽油樣品應立即保存於冷藏冰箱中（溫度0 ～
          5 ℃），並於採樣日3 個月內完成分析。柴油樣品可
          保存在室溫之環境下，並於採樣日起3 個月內完成分
          析」之規定，柴油樣品應於採樣日起3 個月內完成分
          析，本件稽查日期為95年8 月25日，是以該柴油樣品
          至遲應於95年11月24日前完成分析，原告於95年11月
          27日始經由被告所屬環境保護局提起訴願要求重新檢
          驗，故縱使重新檢驗系爭保留之樣品，因該樣品已逾
          法定保存期限，檢驗所得之數據亦不具代表性，重新
          檢測並無實益。
      3.原告起訴理由，無足採憑，請賜判決如答辯之聲明，以
        維法紀。
　　理  由
一、按「製造、進口、販賣或使用供交通工具用之燃料，應符合
    中央主管機關所定燃料種類之成分標準及性能標準。但專供
    出口者，不在此限。」、「違反第36條第1 項‧‧‧，處使
    用人新臺幣5 千元以上10萬元以下罰鍰；‧‧‧。」空氣污
    染防制法第36條第1 項及第64條前段分別定有明文。又「本
    標準之專有名詞定義如下：一、‧‧‧二、柴油成分：指柴
    油之物理及化學性質，足以影響柴油引擎車輛污染排放者，
    包括硫含量及多環芳香烴含量等。」、「中華民國94年1 月
    1 日起施行之柴油成分標準，如下表：硫含量－50ppmw,max
    」復為行政院環境保護署訂定車用汽柴油成分及性能管制標
    準第2 條第1 項第2 款及第4 條所明定。又行政院環境保護
    署94年5 月27日環署空字第0940039419號令發布修正之「交
    通工具違反空氣污染防制法裁罰準則」第2 條規定：「違反
    本法第36條規定，使用柴油不符合成分及性能管制標準，依
    下列規定處罰使用人：‧‧‧二、柴油不符合成分標準者：
    ‧‧‧(四)硫含量超過管制標準20倍者，小型車每次處新臺幣
    3 萬元；大型車每次處新臺幣7 萬5 千元。‧‧‧。」
二、緣原告所有441-KE號營業貨櫃曳引車，於95年8 月25日11時
    30分至37分許由訴外人鄧仰志駕駛行經宜蘭縣頭城鎮梗枋檢
    查站（宜蘭往臺北方向）時，經行政院環境保護署環境督察
    總隊北區環境督察大隊會同內政部警政署環保警察隊第一中
    隊攔車稽查並抽取該車油箱內之柴油樣品，委託檢測機構瑩
    諮科技股份有限公司進行檢驗分析，結果含硫量為1,378ppm
    w ，超過車用汽柴油成分標準所定限值（50pp mw ）達27倍
    以上，違反空氣污染防制法第36條第1 項規定，案移被告依
    同法第64條前段規定，以95年11月3 日府環二字第09500230
    58號函附裁處書裁處原告75,000元罰鍰。原告不服，提起訴
    願遭決定駁回，遂提起本件行政訴訟。兩造分別為前揭事實
    欄所載之陳述，準此，本件爭執之重點厥為被告所為系爭處
    分是否合法。
三、查行政院環保署北區督察大隊會同內政部環保警察第一中隊
    人員於95年8 月25日上午11時30分至37分許，在宜蘭縣頭城
    鎮梗枋檢查站（宜蘭往台北方向）攔檢由訴外人鄧仰志駕駛
    、原告公司所有之441-KE號營業貨櫃曳引車，稽查、抽取該
    貨車油箱內之柴油樣品，委由受託檢測之瑩諮科技公司進行
    檢驗分析，檢驗結果該樣品含硫量為1,378ppmw ，超過車用
    汽柴油成分標準所定限值（50pp mw ）達27倍以上，有柴油
    車油品稽查採樣紀錄表（見訴願卷第13頁）、現場採證照片
    影本3 張（見訴願卷第11、第12頁）及樣品檢測報告（見訴
    願卷第14-18 頁）在卷可憑，足見原告違反空氣污染防制法
    第36條第1 項規定，事證明確，揆諸首揭規定，被告依同法
    第64條前段規定裁處原告罰鍰75,000元，並無不合。
四、原告主張系爭貨車所使用之柴油皆為合法之油品故認為不應
    該柴油硫含量會超過標準高達1378ppmw，故請求複驗現場交
    給原告所封籤存留之油品；且宜蘭環保局未盡告知油品保存
    期限之訊息，該署當初會留一份存留之油品即是讓原告如有
    爭議時可檢驗，如該存留之油品已逾保存期限，其檢測所得
    之數據亦無實益，此是宜蘭縣政府環境保護局之作業疏失，
    應撤銷罰款云云；惟按使用供交通工具用之柴油，其成分應
    符合中央主管機關所定之柴油成分標準，為首揭法條及標準
    所明定，若有違反，即屬可罰。查本件系爭車輛使用之柴油
    經採樣送驗結果不符合標準，已如前述。而其稽查採樣過程
    有車輛駕駛鄧仰志陪同並簽名確認之稽查採樣紀錄表可稽。
    又本件受委託執行檢驗之瑩諮公司係經行政院環境保護署許
    可之檢驗測定機構（許可證字號：第012B號），並許可從事
    「車用汽、柴油含硫量檢測」項目，依行政院環保署93年6
    月21日環署檢字第0930043782A 公告「車用汽、柴油中硫含
    量檢測方法－波長分散式X - 射線螢光法」執行檢測（見訴
    願卷第23-24 頁），其檢測結果自足為處分之依據。
五、至原告主張系爭車輛均使用合法油品，質疑本件檢驗結果有
    誤，要求重新檢驗稽查當時交由原告存留之柴油樣品乙節；
    查原告並未提出具體資料、單據或其他證明文件足以證明其
    車輛使用合法油品。而其質疑本件樣品檢驗有誤，亦未提出
    具體事證以實其說，洵屬臆測之詞；另查前揭行政院環保署
    公告之檢測方法－波長分散式X - 射線螢光法其六、採樣與
    保存(三)「採樣後，汽油樣品應立即保存於冷藏冰箱中（溫度
    0 ～5 ℃），並於採樣日3 個月內完成分析。柴油樣品可保
    存在室溫之環境下，並於採樣日起3 個月內完成分析」之規
    定，柴油樣品應於採樣日起3 個月內完成分析，本件稽查日
    期為95年8 月25日，是以該柴油樣品至遲應於95年11月24日
    前完成分析，原告於95年11月27日始經由被告所屬環境保護
    局提起訴願要求重新檢驗（見處分卷第9 頁），故縱使重新
    檢驗系爭保留之樣品，因該樣品已逾法定保存期限，檢驗所
    得之數據亦不具代表性，重新檢測並無實益。又空氣污染防
    制法並未課予稽查、檢測單位應重新檢驗之義務，至於稽查
    時交由原告留存之柴油樣品，係為考量原告得循其他檢測，
    俾必要時，做為陳述意見或其他行政救濟時抗辯之依憑，要
    無主張被告機關應對該留存之樣品在3 個月內重新檢測之依
    據。另空氣污染防制法亦無相關被告應告知原告採樣油品保
    存期限之規定，蓋人民有知法、守法之義務，任何人在經由
    稽查、採樣等程序後，為恐受裁罰之虞，尤當尋求相關管道
    或遍查相關法令，以保權益，但此乃人民本身應盡之義務，
    而非課予主管機關告知之義務。原告此項主張容有誤解。
六、綜合上述，本件原告起訴論旨均不足採，其所有貨車所使用
    之柴油經稽查、檢測結果，含硫量達1,378ppmw ，超過車用
    汽柴油成分標準所定限值（50pp mw ）達27倍以上，被告依
    首揭規定，裁處罰鍰75,000元，核無不合，訴願決定予以維
    持，亦無違誤，原告徒執前詞及一己主觀見解，聲請撤銷，
    為無理由，應予駁回。又本件為簡易案件，爰不經言詞辯論
    為之，併此敘明。
七、據上論結，本件原告之訴為無理由，爰依行政訴訟法第236
    條、第195條第1項後段、第98條第3 項前段，判決如主文。
中　　華　　民　　國　　96　　年　  7　　月  　4    日
                           第六庭法  官　闕　銘　富
上為正本係照原本作成。
本件以訴訟事件所涉及之法律見解具有原則性者為限，始得於本
判決送達後20日內向本院提出上訴狀並表明上訴理由，如已於本
判決宣示後送達前提起上訴者，應於判決送達後20日內補具上訴
理由（均按他造人數附繕本），且經最高行政法院許可後方得上
訴。
中　　華　　民　　國　　96　　年　  7　　月  　11    日
                                 書記官  孫　筱　晴
